臺灣高雄地方法院刑事判決　　　　　　 100年度易字第1019號
公　訴　人　臺灣高雄地方法院檢察署檢察官
被　　　告　郭英郎
上列被告因賭博案件，經檢察官提起公訴（99年度偵字第33474
號），本院判決如下：
    主  文
郭英郎幫助犯意圖營利聚眾賭博罪，處有期徒刑參月，如易科罰
金，以新臺幣壹仟元折算壹日。
    事  實
一、郭英郎明知真實姓名年籍不詳綽號「阿發」( 下稱「阿發」
    ) 向其借用市內電話門號使用，「阿發」將持以供犯罪並使
    偵查機關難以追查，仍基於縱使「阿發」持以供經營俗稱六
    合彩賭博犯罪之用，亦不違反其本意之幫助故意，接續於民
    國98年7 月前某日，以每支電話新臺幣( 下同) 3000元之代
    價，將其所使用裝機地址位於高雄市○○區○○路555號4樓
    住處門號00-0000000、00-0000000之市內電話，提供給「阿
    發」，嗣於98年7月前某日將不知情之江嘉惠（即郭英郎之
    弟郭英隆之妻）所申辦裝機地址位於江嘉惠高雄市○○區○
    ○街66巷7號住處門號00-0000000、00-0000000之市內電話
    ，提供予「阿發」，「阿發」則取得上開電話後，先由林秀
    粧(林秀粧所涉共同意圖營利聚眾賭博罪，另經本院以100年
    度易字第74號判處有期徒刑4月)自98年7月至99年8月19日為
    警查獲時止（原起訴書誤載查獲日為99年7月11 日，經公訴
    檢察官當庭予以更正），聚集不特定多數人，在林秀粧位於
    高雄市○○區○○街53、55號住處之公眾得出入之場所，供
    賭客簽單下注，林秀粧將賭客簽單以傳真之方式，透過裝機
    地址位於林秀粧上開住處門號00-0000000之市內電話，轉接
    至上開郭英郎所提供由不知情之江嘉惠所申設之門號00-000
    0000、00-0000000市內電話，再轉接至郭英郎提供之上開00
    -0000000、00-0000000市內電話門號，再轉接至裝機地址不
    詳之市內電話門號而傳送予「阿發」，賭博方式為以每支牌
    二星75元、三星65元、四星65元方式下注，核對香港政府發
    行每星期二、四、六、開獎之六合彩中獎號碼，若簽中二星
    得5700元彩金、中三星得5萬7000元彩金、中四星得75萬元
    之彩金，若未簽中，賭資全歸林秀粧及「阿發」等人。嗣經
    他人向高雄市政府警察局三民第二分局檢舉，於99年8月19
    日17時30分許，為警方持本院核發之99年度聲搜字第001273
    號搜索票，於郭英郎之弟郭英隆與江嘉惠位於高雄市○○區
    ○○街66巷7號之住處及林秀粧之上開住處執行同步搜索，
    分別於郭英隆、江嘉惠上開住處查扣江嘉惠所申辦上開2支
    市內電話（門號00-0000000、00-0000000之市內電話）之電
    話轉接盒2組，於林秀粧之上開住處查扣如附表一編號1至7
    所示之物，而查悉上情。
二、案經高雄市政府警察局三民第二分局報告臺灣高雄地方法院
    檢察署檢察官偵查起訴。
    理  由
壹、程序事項：
    按被告以外之人於審判外之陳述，雖不符前4 條（即刑事訴
    訟法第159條之1至159條之4）之規定，而經當事人於審判程
    序同意作為證據，法院審酌該言詞陳述或書面陳述作成時之
    情況，認為適當者，亦得為證據。當事人、代理人或辯護人
    於法院調查證據時，知有第159條第1項不得為證據之情形，
    而未於言詞辯論終結前聲明異議者，視為有前項之同意，刑
    事訴訟法第159條之5定有明文。本件所援引之以下各項證據
    （詳後述），其中屬於傳聞證據部分，因被告郭英郎及檢察
    官均表示同意作為證據使用，本院審酌該等證據作成時之狀
    況，並無違法取證之情事，且無不宜作為證據之情形，依前
    開說明，爰認均有證據能力，合先敘明。
貳、實體事項：
一、訊據被告郭英郎對上開提供市內電話幫助「阿發」、林秀粧
    意圖營利聚眾賭博之事實，均坦承不諱，核與另案被告林秀
    粧於另案（即本院100年度易字第74號刑事案件，下稱另案
    ）審理時之自白（見另案警卷第7至10頁、另案偵卷第8至10
    頁、另案院二卷第14至23頁）及證人郭英隆、江嘉惠、黃楓
    玲、黃珮綺、郭鄭素慧、郭千瑋之證述情節相符（見院二卷
    第80至第100頁）。而被告所提供「阿發」接收傳真簽單所
    用之市內電話門號，其中門號00 -0000000、00-0000000 市
    內電話裝機地址位於江嘉惠高雄市○○區○○街66巷7號之
    住處，並設定轉撥接至門號00-0000000、00-0000000市內電
    話，其裝機地址位於被告高雄市○○區○○路555號4樓住處
    之乙節，此有00-0000000、00-0000000、00-0000000、00-0
    000000市內電話之門號用戶資料暨雙向通聯記錄各1份及中
    華電信高雄營運處服務中心查詢通話明細函復單一份在卷可
    參（見另案警卷第70至72頁、第107至108頁、第111至112頁
    、院二卷第35頁），又警方於99年8月19日17時30分許持本
    院搜索票同時前往另案被告林秀粧位於高雄市○○區○○街
    53號、55號住處及被告之弟郭英隆、弟媳江嘉惠位於高雄市
    ○○區○○街66巷7號之住處搜索，於另案被告林秀粧前揭
    住處查扣有如附表一編號1至7所示之物;於郭英隆、江嘉惠
    上開住處查扣有電話轉接盒2組（門號00-0000000、00-0000
    000之市內電話），並有高雄市政府警察局三民第二分局之
    搜索扣押筆錄、扣押物品清單、扣押物品收據各1份、及現
    場照片24張在卷可憑（見另案警卷第29至34頁、第56至67頁
    ），足認被告自白與事實相符，事證明確，應依法論科。
二、至公訴人雖認被告係與「阿發」、另案被告林秀粧、及郭英
    隆（另案被告郭英隆部分，業經本院於另案即100年度易字
    第74號認未涉及本件之共同經營六合彩賭博犯行，理由茲不
    予贅述）等人共同經營六合彩，具有意圖營利聚眾賭博之犯
    意聯絡，為上開犯罪之正犯云云，惟查：
  (一)被告於偵查及本院審理時均堅詞否認有何共同意圖營利聚眾
    賭博犯行，堅稱：伊因貪圖小利僅有分別提供門號00-00000
    00、00-0000000之市內電話及門號00-0000000、00-0000000
    之市內電話供「阿發」使用，但並未實際與「阿發」等人共
    同經營六合彩簽賭等語。參諸另案被告林秀粧於另案（即本
    院100 年度易字第74號刑事案件）審理時證稱：伊不認識郭
    英郎，伊都是透過門號00-0000000、00-0000000之市內電話
    將簽單傳真給真實姓名年籍不詳綽號「大仔」（下稱「大仔
    」）之成年男子之方式經營六合彩賭博等語（見另案警卷第
    7 至10頁、另案院二卷第14至23頁），苟被告真為另案被告
    林秀粧簽賭六合彩之上游，則另案被告林秀粧理應認識被告
    ，且被告為向另案被告林秀粧交付彩金、收取賭資，二人互
    動應甚為頻繁，豈有素未謀面之理? 又徵以另案被告林秀粧
    於本案經營六合彩賭博所使用之門號00-0000000市內電話門
    號及被告所提供予「阿發」所使用之門號00-0000000、00-0
    000000之市內電話門號及00-0000000、00-0000000之市內電
    話之門號用戶資料、雙向通聯記錄內容及中華電信高雄營運
    處服務中心查詢通話明細函復單等內容，可知裝機地址位於
    江嘉惠高雄市○○區○○街66巷7 號住處之門號00-0000000
    、00-0000000之市內電話均設定轉接功能，並各轉接至裝機
    地址設於被告上揭住處之門號00-0000000、00-0000000之市
    內電話，又裝機地址設於被告上揭住處之門號00-0000000、
    00-0000000之市內電話，均僅有發話之通話類別，而無受話
    之通話類別（見另案警卷第116 至124 頁、123 至128 頁、
    第111 頁反面、第108 頁），顯示另案被告林秀粧接收賭客
    之六合彩賭博簽單後，透過上開之市內電話門號，再轉接至
    其他門號不詳之市內電話門號，以供「阿發」或「大仔」接
    收六合彩賭博簽單，則被告位於高雄市○○區○○路555 號
    4 樓住處僅係單純供門號00-0000000、00-0000000市內電話
    之裝機處所，並未實際從事六合彩賭博。苟被告真有經營六
    合彩簽賭，為何其上揭住處僅係供作接收傳真六合彩簽單所
    用市內電話之裝機處所，又多此一舉地將其住處之市內電話
    門號再撥接至其他裝機地址不詳之市內電話門號?
  (二)另公訴人指訴被告所使用之門號0000000000號行動電話即他
    案被告林秀粧與組頭「大仔」聯絡之電話門號，認被告與「
    阿發」、林秀粧間具有共同經營六合彩賭博犯行云云，被告
    固坦承上開門號為被告之姐郭淑燕所申辦並交予被告所使用
    ，惟堅稱其使用不久，即同樣交付予「阿發」使用等語，核
    與證人江嘉惠、黃楓玲、黃珮綺、郭鄭素慧、郭千瑋於本院
    審理時證稱：伊如有要事欲與郭英郎聯絡，均直接至郭英郎
    住處或透過親友轉知，從未見郭英郎曾使用過手機等語相符
    （見院二卷第80至第100 頁），姑不論「阿發」是否即為「
    大仔」，被告既使用上開門號之行動電話未幾，即轉交予他
    人（「阿發」或「大仔」）使用，足認另案被告林秀粧所據
    以聯絡交賭資、彩金事宜之上開行動電話門號之通聯對象，
    係另有其人（「阿發」或「大仔」），而非被告甚明。
  (三)本件僅查獲被告所有之上開4 支市內電話門號供「阿發」使
    用，又被告上開處所亦未見查扣經營簽賭站慣用之傳真機、
    六合彩簽注單、六合彩倍數表、帳冊記事簿等物，且全卷亦
    查無其他足資推認被告有與另案被告林秀粧、「阿發」朋分
    所得或其他共同經營六合彩賭博之證據，尚難以此即推認被
    告有與「阿發」、另案被告林秀粧共同經營六合彩賭博之行
    為，惟被告仍基於縱使「阿發」將上開4 支市內電話門號持
    以供經營俗稱六合彩賭博犯罪之用，亦不違反其本意之幫助
    故意，接續2 次將上開電話交付予「阿發」以為六合彩賭博
    之用，應認被告為「阿發」、另案被告林秀粧所犯前開意圖
    營利聚眾賭博罪之幫助犯，公訴人認被告與「阿發」、另案
    被告林秀粧及郭英隆間有犯意聯絡及行為分擔，為共同正犯
    ，尚有誤會，併此敘明。
三、核被告郭英郎所為，係犯刑法第30條第1 項前段、第266 條
    第1 項前段幫助在公眾得出入之場所賭博財物罪、第268 條
    幫助意圖營利供給賭博場所罪及同條幫助意圖營利聚眾賭博
    罪。被告雖2 次各交付2 支市內電話門號予「阿發」，其時
    間緊接、方法相同，顯係基於同一幫助賭博之犯意而為之接
    續行為，僅侵害一社會法益，故僅論以一罪已足。被告以一
    幫助行為同時觸犯上開三罪名，為想像競合犯，應依刑法第
    55條規定，從一情節較重之幫助意圖營利聚眾賭博罪處斷。
    被告上開之罪係基於幫助之犯意而實行意圖營利聚眾賭博罪
    構成要件以外之犯行，為幫助犯，爰依刑法第30條第2 項之
    規定，按正犯之刑減輕之。至公訴人認被告係上開犯罪之正
    犯，容有誤會，理由已如前述，起訴法條應予變更（最高法
    院95年度台上字第354號亦採此見解）。爰審酌被告竟貪圖
    小利，提供市內電話門號，幫助他人經營六合彩簽賭，助長
    賭風，所為非是，惟念及被告坦承犯行之態度，兼衡被告犯
    罪之動機、手段、目的、所生危害，無刑事前科記錄，有臺
    灣高等法院被告前案紀錄表各1紙在卷可參，素行尚佳及其
    他一切情狀，量處如主文所示之刑暨諭知易科罰金之折算標
    準。
四、扣案電話轉接盒2 組（門號00-0000000、00-0000000之市內
    電話），雖為被告幫助「阿發」、另案被告林秀粧意圖營利
    聚眾賭博所用之物，然並非被告所有，業據其供承在卷，爰
    不予宣告沒收。至扣案如附表一編號1 至7 所示之物，係另
    案被告林秀粧所有供其本件犯罪所用之物，業據其供明在卷
    ，並已於另案（即本院100 年度易字第74號刑事案件）中宣
    告沒收，惟按共同正犯因相互間利用他人之行為，以遂行其
    犯意之實現，本於責任共同之原則，有關沒收部分，對於共
    犯間供犯罪所用之物，自均應為沒收之諭知，惟幫助犯僅係
    對於犯罪構成要件以外行為為加工，並無共同犯罪之意思，
    自不適用該責任共同原則，對於正犯所有供犯罪所用之物或
    犯罪所得之物，亦為沒收之諭知（最高法院89年臺上字第69
    46號、91年臺上字第5583號判決要旨參照），是以本件被告
    既為幫助犯，自不必對其亦為沒收之宣告，併此敘明。
五、原公訴意旨略以：被告提供如附表二、三所示之市內電話門
    號共14支，認被告與「阿發」、另案被告林秀粧及郭英隆（
    郭英隆部分，業經本院於100 年度易字第74號認未涉及本件
    之共同經營六合彩賭博犯行，理由茲不予贅述）等人共同經
    營六合彩，具有意圖營利聚眾賭博之犯意聯絡等語，惟本院
    經審理認被告僅成立幫助意圖營利聚眾賭博罪，理由已如前
    述，而被告幫助「阿發」、另案被告林秀粧從事六合彩賭博
    ，所提供予「阿發」之市內電話門號，僅有門號00-0000000
    、00-0000000、00-0000000、00-0000000之市內電話4 支（
    即附表二之編號3 、4 及附表三之編號10、11所示之市內電
    話門號），其餘被告所提供予「阿發」之10支市內電話門號
    （即附表二編號1  、2 、5 至7 及附表三編號8  、9 、12
    至14，共10支市內電話門號），遍查全卷未見上開10支市內
    電話門號用以幫助「阿發」、另案被告林秀粧共同經營六合
    彩賭博犯行，實難遽以認定被告就此部分有幫助他人經營六
    合彩之行為，惟公訴人認此部分與前開論罪科刑部分有事實
    上一罪之關係，就此部分為爰不另為無罪之諭知，附予敘明
    。
據上論斷，應依刑事訴訟法第299 條第1 項前段、第300 條，刑
法第30條第1 項前段、第2 項、第266 條第1 項前段、第268 條
、第55條、第41條第1 項前段，刑法施行法第1 條之1 ，判決如
主文。
本案經檢察官朱華君到庭執行職務。
中    華    民    國   100    年    12    月    30    日
                  刑事第十五庭 審判長法  官  莊珮君
                                     法  官  許勻睿
                                     法  官  沈宗興
以上正本證明與原本無異。
如不服本判決應於收受判決後10日內向本院提出上訴書狀，並應
敘述具體理由。其未敘述上訴理由者，應於上訴期間屆滿後20日
內向本院補提理由書(均須按他造當事人之人數附繕本)「切勿逕
送上級法院」。
中    華    民    國   100    年    12    月    30    日
                                     書記官  陳恩慈
附表一：
（於另案被告林秀粧之高雄市○○區○○街53號住處所查獲）
┌──┬────────┬──┬────────┐
│編號│扣案物名稱      │數量│  備   註       │
├──┼────────┼──┼────────┤
│1   │傳真機          │4 臺│均為另案被告林秀│
├──┼────────┼──┤粧經營六合彩簽賭│
│2   │計算機          │1 臺│所用之物。      │
├──┼────────┼──┤                │
│3   │六合彩簽注傳真單│1 包│                │
├──┼────────┼──┤                │
│4   │帳冊            │1 本│                │
├──┼────────┼──┤                │
│5   │空白簽單        │1 批│                │
├──┼────────┼──┤                │
│6   │六合彩手冊      │1本 │                │
├──┼────────┼──┤                │
│7   │中獎倍數單      │16張│                │
└──┴────────┴──┴────────┘
附表二：
（申設於另案被告郭英隆高雄市○○區○○街66巷7 號住處之市
內電話門號）
┌──┬─────┬────────────┐
│編號│ 門   號  │   備  註               │
├──┼─────┼────────────┤
│ 1  │00-0000000│轉接至附表三編號8       │
├──┼─────┼────────────┤
│ 2  │00-0000000│轉接至附表三編號9       │
├──┼─────┼────────────┤
│ 3  │00-0000000│轉接至附表三編號10      │
│    │          │（用於本件六合彩賭博）  │
├──┼─────┼────────────┤
│ 4  │00-0000000│轉接至附表三編號11      │
│    │          │（用於本件六合彩賭博）  │
├──┼─────┼────────────┤
│ 5  │00-0000000│轉接至附表三編號12      │
├──┼─────┼────────────┤
│ 6  │00-0000000│轉接至附表三編號13      │
├──┼─────┼────────────┤
│ 7  │00-0000000│轉接至附表三編號14      │
└──┴─────┴────────────┘
附表三：
（申設於被告位於高雄市○○區○○路555 號4 樓住處之市內電
話門號）
┌──┬─────┬───────────┐
│編號│   門 號  │   備  註             │
├──┼─────┼───────────┤
│ 8  │00-0000000│                      │
├──┼─────┼───────────┤
│ 9  │00-0000000│                      │
├──┼─────┼───────────┤
│10  │00-0000000│（用於本件六合彩賭博）│
├──┼─────┼───────────┤
│11  │00-0000000│（用於本件六合彩賭博）│
├──┼─────┼───────────┤
│12  │00-0000000│                      │
├──┼─────┼───────────┤
│13  │00-0000000│                      │
├──┼─────┼───────────┤
│14  │00-0000000│                      │
└──┴─────┴───────────┘
附錄本件判決論罪科刑法條：
中華民國刑法第268條
意圖營利，供給賭博場所或聚眾賭博者，處3 年以下有期徒刑，
得併科3,000 元以下罰金。
中華民國刑法第266條
在公共場所或公眾得出入之場所賭博財物者，處1,000 元以下罰
金。但以供人暫時娛樂之物為賭者，不在此限。
當場賭博之器具與在賭檯或兌換籌碼處之財物，不問屬於犯人與
否，沒收之。